【裁判字號】    97,軍上,38
【裁判日期】    971128
【裁判案由】    毒品危害防制條例
【裁判全文】
臺灣高等法院刑事判決                  97年度軍上字第38號
上  訴  人
即  被  告  甲○○
上列上訴人因違反毒品危害防制條例案件，不服國防部高等軍事
法院中華民國97年8月25日97年度上訴字第050號第二審判決（起
訴案號：國防部北部地方軍事法院檢察署97年毒偵字第017號）
，提起上訴，本院判決如下：
    主  文
上訴駁回。
    理  由
一、按當事人不服高等軍事法院宣告有期徒刑之上訴判決者，得
    以判決違背法令為理由，向高等法院提起上訴；上訴最高法
    院或高等法院之案件，準用刑事訴訟法關於上訴第三審之規
    定；軍事審判法第181條第5項、第206條第1項但書分別定有
    明文。據此，本院受理有關軍事法院移送審判之上訴案件，
    應準用刑事訴訟法關於上訴第三審之規定。而提起第三審上
    訴，應以原判決違背法令為理由，係屬法定要件。如果上訴
    理由狀並未依據卷內訴訟資料，具體指摘原判決不適用何種
    法則或如何適用不當，自應認其上訴為違背法律上之程式；
    或上訴理由狀，雖指摘原判決有違背法令，但未指明原判決
    有如何違法事由之具體情事，僅泛言有何條款之違法而無具
    體情事，或顯與法律規定得為第三審上訴理由之違法情形不
    相適合者，均應認其上訴為違背法律上之程式，予以駁回，
    此有最高法院76年度台上字第5771號判例意旨足資參照。
二、本件原審判決認定：
（一）上訴人即被告甲○○為陸軍第六軍團砲兵第21指揮部第32
      1群第3營第1連2兵野戰砲手，陸軍第2009梯次，前於民國
      93年間因施用第一級毒品及第二級毒品，經臺灣板橋地方
      法院分別判處有期徒刑1年及7月，應執行有期徒刑1年6月
      ，於94年4月25日確定，並於95年7月3日刑滿執畢出監。
      嗣於96年間又因施用第一級毒品及第二級毒品，經國防部
      北部地方軍事法院判決應執行有期徒刑1年6月，並於同年
      12月5日減刑執畢出監。詎其回役後仍不知悔改，於97年3
      月9日凌晨1時許，在桃園統領百貨斜對面之某PUB內，基
      於施用第一級毒品嗎啡之不確定故意及第二級毒品安非他
      命之確定故意，以新臺幣（下同）共1700元之代價，向綽
      號「阿原（音譯）」（真實姓名、年籍不詳）男子購得摻
      有嗎啡及安非他命成分之毒品，攜回營區，並於同年月11
      日18時許在營區廁所，將購得之前揭毒品全數放置於由其
      以燈泡及吸管自製之吸食器內，用打火機點火燒烤產生煙
      霧方式施用殆盡，吸食器連同殘留之粉末則於施用後即予
      毀壞丟棄馬桶內滅失。旋當場為部隊同袍發覺被告所在廁
      所之隔間有燃燒東西之異味，報請連長林仲志上尉處理，
      林仲志遂指派輔導長藍正豪中尉將被告帶至醫務所由醫官
      簡健菁上尉對其實施採尿篩檢，初步呈毒品陽性反應，復
      送國防醫學院三軍總醫院以酵素免疫分析法（EMIT）、氣
      相層析質譜分析法（GC /MS）鑑驗，確認呈第一級毒品鴉
      片類（嗎啡[26170ng /ml]、可待因[3354ng/ml]）及第二
      級毒品安非他命類（甲基安非他命[2041Ong/ml]、安非他
      命[5140ng/ml]）之毒品陽性反應。
（二）被告對上揭施用第二級毒品安非他命犯行並不否認，惟辯
      稱其並無施用第一級毒品嗎啡，案發當時在醫務作尿液篩
      檢完畢後，印象中並未當場封緘，至翌日才封緘，所以尿
      液可能不是被告的云云。然證人即被告之輔導長藍正豪中
      尉及部隊醫官簡健菁上尉於原審審理接受被告詰問時證稱
      ：「（問藍: 案發當時在醫務所做尿液篩檢完畢後，我印
      象中，我是當天晚上尿液排放完後，並未當場封緘，而是
      至翌日才封緘，是否屬實？）當天晚上完成莊員尿液篩檢
      後，當場就立刻封緘了，醫官簡健菁也在場，可以作證，
      至於被告所述，是我第二天另外帶他到國軍桃園總醫院採
      尿篩檢，另外封緘的。」、「（問藍：當時在醫務所的尿
      液檢體單位並沒有當場封緘，另國軍桃園總醫院尿液是我
      所封緘，是否屬實？）被告送三軍總醫院的尿液檢體是事
      隔2天後才做的，當時桃園總醫院檢體確實是當場封緘，
      至於到國軍桃園總醫院採檢體驗尿，則是另外一回事。」
      、「（問藍：當時我是否採完尿之後，就被輔導長帶去作
      筆錄，而沒有完成尿液檢體之封緘？）是做完尿液檢體的
      封緘後，才帶被告去作筆錄。」及「（問簡: 案發當時（
      97年3月11日)在醫務所做尿液篩檢完畢後，是否當場封緘
      ？）是當場封緘的，因為在做尿液檢體送三軍總醫院複檢
      之前，必須在集尿瓶的蓋口、瓶身及接縫處貼上蓋有被告
      指印的封緘，且一定要對緘並蓋完指印後，才能送三軍總
      醫院複驗。」、「（問簡: 當時之尿液確實是我所排放並
      按指印，但是在第二天才作封緘，是否屬實？）我確定當
      時就完成封緘作業，並在隔日連同公函送三軍總醫院複驗
      。」等情，均否認被告尿液未當場封緘，揆諸證人為部隊
      單位主管及醫療專業人員，平日與被告素無嫌隙，自無設
      詞誣陷之理，且該等人員於訊問時均具結對於不實陳述，
      將受刑法偽證罪處罰，是其證言之憑信性應較被告所言為
      高，尚足可採。原審依職權訊問時，證人簡健菁上尉亦自
      陳其已有二十餘案例因尿液初驗呈陽性送三軍總醫院複驗
      之經驗，並熟諳相關法律之規定以觀，難認其有因經驗不
      足或不識法規所可能造成尿液未當場封緘之疏失，況當時
      僅有被告一人實施尿液篩檢，此經證人簡健菁上尉結證屬
      實，又查無其他事證足認被告尿液有混淆或掉包情事發生
      。基此，被告所辯案發當時尿液未當場封緘，所檢驗之尿
      液應非其所有等節，礙難採信。
（三）次查，被告經該管醫務所採集尿液初驗呈毒品陽性反應，
      復送國防醫學院三軍總醫院以酵素免疫分析法（EMIT）、
      氣相層析質譜分析法（GC/MS） 鑑驗後，確認呈第一級毒
      品鴉片類（嗎啡[26170ng/ml]、可待因[3354ng/ml]）及
      第二級毒品安非他命類 (甲基安非他命[20410ng/ml]、安
      非他命[5140ng/ml]）毒品陽性反應，此有砲兵第21指揮
      部第321群第3營97年3月20日陸六仲道字第0970000212號
      函所附97年3月14日三軍總醫院臨床病理科濫用藥物尿液
      檢驗報告（尿液檢體編號02 0號）編號表序號1383號影本
      3份及濫用藥物尿液檢體監管紀錄表影本等資料附卷可查
      。依該檢驗報告，被告尿液所含嗎啡之濃度竟高達26170n
      g/ml，顯亦非一般誤食所產生之微量反應，是被告所辯無
      吸食第一級毒品嗎啡等情，顯係卸責諉過之詞，不足採信
      。被告以一行為犯陸海空軍刑法第77條、毒品危害防制條
      例第10條第1項之施用第一級毒品罪、同條第2項施用第二
      級毒品罪，依刑法第55條規定，應從重以犯毒品危害防制
      條例第10條第1項之施用第一級毒品罪論處，第一審軍事
      法院以被告犯罪事證明確，量處有期徒刑2年，認事用法
      均無不合，量刑亦屬允當，被告空言指摘第一審法院量刑
      過重，請求輕判為無理由，而駁回被告第二審之上訴。
三、被告第三審上訴意旨略稱：被告於97年3月11日下午6時左右
    ，在營區廁所施用第二級毒品及第三級毒品，因連上幹部聞
    到廁所內有異味，遂帶被告至醫務所驗尿。當被告於醫務所
    採完尿液，即被帶至派出所做筆錄，並非如原審判決書證人
    所陳述，尿液是經由被告當日於瓶上三處封緘，而是隔日早
    上8時左右，連上輔導長才再次帶被告至醫務所進行尿液封
    緘。又被告於97年3月13日早上，再次由部隊輔導長帶至804
    醫院作健康檢查及留尿採驗，但驗尿報告第一級毒品確呈「
    陰性反應」，如被告真如原判決書所陳述有施用第一級毒品
    ，為何在96小時之內所採集尿液檢驗的報告會不一樣，顯見
    第一次檢驗尿液，確實有問題。爰請求發回重審，俾傳喚部
    隊長官、處長及營輔導長到庭替被告作證，並調查尿液瓶上
    封緘所押日期及時間，以證明尿液並非當日封緘，而是隔日
    才封緘云云。
四、經查：
（一）本件第一審軍事法院認定被告以一行為犯陸海空軍刑法第
      77條、毒品危害防制條例第10條第1項之施用第一級毒品
      罪、同條第2項施用第二級毒品罪，並依刑法第55條規定
      ，從重以犯毒品危害防制條例第10條第1項之施用第一級
      毒品罪論處，被告提起第二審上訴後，第二審軍事法院已
      詳敘認定被告犯罪事實之依據及憑以認定之理由，認為被
      告之上訴為無理由而駁回被告上訴。從形式上觀察，原判
      決之事實認定並無違背經驗法則與論理法則，有關實體法
      則與程序法則之適用亦無任何違背法令之處。
（二）被告上訴意旨雖以其於97年3月11日在部隊醫務所所採集
      尿液，並非當日封緘，及其另於97年3月13日在三軍總醫
      院採尿檢驗結果，呈第一級毒品陰性反應等情為由，指摘
      原審判決不當。惟原審判決對於被告所提抗辯已詳加調查
      並說明得心證之理由，被告所指顯屬對於事實審法院取捨
      證據與自由判斷證據證明力之職權行使，徒以自己說詞，
      任意指摘；復未依據卷內訴訟資料，具體指摘原判決不適
      用法則或如何適用不當，亦非合法之上訴理由。揆諸首揭
      說明，本件被告上訴，顯有違背法律上之程式，應予駁回
      。
據上論斷，應依軍事審判法第206條第1項但書、刑事訴訟法第39
5條前段，判決如主文。
中    華    民    國    97    年    11    月    28    日
                  刑事第十三庭    審判長法官  曾德水
                                      法  官  林婷立
                                      法  官  陳恆寬
以上正本證明與原本無異。
不得上訴。
                                      書記官  黃家麟
中    華    民    國    97    年    12    月    3     日


司法院資訊處製作；財團法人民間司法改革基金會備份。
